臺灣高等法院刑事判決　　　　　　　　95年度上易字第2348號
上　訴　人　台灣桃園地方法院檢察署檢察官
被　　　告　甲○○
上列上訴人因侵占案件，不服臺灣桃園地方法院95年度易字第97
9號，中華民國95年10月5日第一審判決（起訴案號：臺灣桃園地
方法院檢察署94年度偵字第16031號），提起上訴，本院判決如
下：
    主  文
原判決關於甲○○被訴侵占如附表一所示行動電話無罪部分撤銷
。
甲○○意圖為自己不法之所有，而侵占遺失物，處罰金貳仟元（
即新台幣陸仟元），如易服勞役，以新臺幣壹仟元折算壹日。
    事  實
一、甲○○於民國（下同）九十三年間八月間某日時，在桃園縣
    桃園市○○路一五一號十樓「ＳＫＹ舞廳」內，拾獲某不詳
    之人遺失之GPLS牌、I800型、序號00000000000
    0000號行動電話乙支（即原判決附表一所示之行動電話
    ），竟意圖為自己不法之有，予以侵占入己，並於九十三年
    八月十五日持至桃園縣桃園市○○路四八三號林金龍、潘際
    愛夫妻經營之臺灣通信行，以不詳之價格出售予不知情之林
    金龍。嗣經警方執行查贓勤務至台灣通信行查訪時循線查獲
    。
二、案經桃園縣政府警察局桃園分局移送臺灣桃園地方法院檢察
    署檢察官偵查起訴。
    理  由
一、證人潘際愛、林金龍於警及偵查中所為之陳述，均係出於其
    自由意志，並無遭受強暴、脅迫、詐欺、利誘等不法外力干
    擾情形，且被告對於該等證據之證據能力並無異議，則依刑
    事訴訟法第一百五十九條之一、第一百五十九條之二規定，
    有證據能力，得為證據。
二、前揭事實，業據被告甲○○於警詢、偵查、原審及本院審理
    時迭次自白不諱，核與證人潘際愛、林金龍於警及偵查中所
    陳述之情節相符，並有被告出售該支行動電話時書立之讓渡
    書影本可稽（偵字卷第二十六頁）。按刑事訴訟法第一百五
    十六條第二項規定，被告雖經自白，仍應調查其他必要之證
    據，以察其是否與事實相符。立法目的乃欲以補強證據擔保
    自白之真實性；亦即以補強證據之存在，藉之限制自白在證
    據上之價值。而所謂補強證據，則指除該自白本身外，其他
    足資以證明自白之犯罪事實確具有相當程度真實性之證據而
    言。其所補強者，非以事實之全部為必要，只須因補強證據
    與自白之相互利用，而足使犯罪事實獲得確信者，即足當之
    （參見最高法院七十四年台覆字第十號、七十三年台上字第
    五六三八號判例）。本件雖未能查明上開行動電話之所有人
    ，然而上開證人潘際愛、林金龍之陳述及讓渡書影本，已足
    以擔保被告關於在「ＳＫＹ舞廳」內拾獲該支行動電話並持
    以出售等自白內容之真實性。且該支行動電話既經林金龍收
    購轉售，足見係屬於堪用且具有交易價值之狀態，顯非無主
    物，則被告之自白具備任意性及真實性，已極為灼然。綜上
    所述，本件事證明確，被告之犯行洵堪認定。
三、
  (一)核被告所為，係犯刑法第三百三十七條之侵占遺失物罪。該
    支行動電話既係被告在舞廳內拾獲，顯係因所有人本身疏忽
    而遺失之物，並非因失竊、遭搶等其他原因而脫離本人所持
    有之物，公訴人認被告係犯刑法第三百三十七條之侵占離本
    人所持有之物罪，尚有未洽。
  (二)被告行為後，刑法於九十四年二月二日修正公布，於九十五
    年七月一日修正。被告所犯之刑法第三百三十七條之罪雖未
    修正，但被告行為後，刑法施行法於九十五年六月四日增訂
    公布之第一之一條規定「中華民國九十四年一月七日刑法修
    正施行後，刑法分則編所定罰金之貨幣單位為新臺幣。九十
    四年一月七日刑法修正時，刑法分則編未修正之條文定有罰
    金者，自九十四年一月七日刑法修正施行後，就其所定數額
    提高為三十倍。但七十二年六月二十六日至九十四年一月七
    日新增或修正之條文，就其所定數額提高為三倍。」（按上
    開條文所指之刑法係經立法院於九十四年一月七日修正，惟
    總統係於九十四年二月二日公布）。被告所犯刑法第三百三
    十七條之罪之本刑為五百元以下罰金刑，依行為時罰金罰鍰
    提高標準條例第一條第一項前段規定提高折算結果，與依行
    為後刑法施行法第一之一條規定將罰金貨幣單位改為新臺幣
    並提高三十倍計算結果後，金額相同，實質並無變更；惟修
    正前刑法第三十三條第五款規定「罰金：（銀元）一元以上
    。」，修正後刑法第三十三條第五款規定「罰金：新台幣一
    千元以上，以百元計算之。」，此部分經比較結果，以修正
    前之規定有利於被告，自應適用行為時法即修正前之刑法規
    定。
  (三)另有關易服勞役之規定，修正前刑法第四十二條第二項規定
    「易服勞役以一元以上三元以下折算一日。」，而被告行為
    時之易服勞役折算標準，據修正前罰金罰鍰提高標準條例第
    二條前段規定，就其原定數額提高為一百倍折算一日，則被
    告依行為時之易服勞役折算標準，應以銀元三百元即新臺幣
    九百元折算一日；然修正後刑法第四十二條第三項前段規定
    ：「易服勞役以新臺幣一千元、二千元或三千元折算一日。
    」，經比較新舊法結果，以修正後之規定，較有利於被告，
    則應依刑法第二條第一項後段規定，適用修正後之刑法第四
    十二條第三項前段規定，定罰金易服勞役之折算標準。
四、原判決未就全案事證詳為審究，竟以上開行動電話應係無主
    物，不能證明被告犯罪為由而為被告無罪之判決，認事用法
    俱有未洽，檢察官提起上訴執以指摘原判決不當，為有理由
    ，應由本院將原判決關於被告侵占該支行動電話（即原判決
    如附表一所示）無罪部分撤銷，另為適法之諭知。爰審酌被
    告之素行、因貪圖利益而犯罪，犯罪所得、所造成之危害、
    犯後坦承犯行、態度良好及其智識程度、生活狀況等一切情
    狀，量處如主文第二項所示之刑，並諭知易服勞役之折算標
    準。
五、原判決關於有罪及免訴部分，均未經上訴，附此記明。
據上論結，應依刑事訴訟法第三百六十九條第一項前段、第三百
六十四條、第二百九十九條第一項前段、刑法第二條第一項、第
三百三十七條、第四十二條第三項前段、罰金罰鍰提高標準條例
第一條前段，判決如主文。
本案經檢察官羅榮乾到庭執行職務。
中　　華　　民　　國　　96　　年　　1 　　月　　31　　日
　　　　　　　　　刑事第十九庭  審判長法　官　宋　祺
　　　　　　　　　　　　　　　　　　  法　官  陳憲裕
　　　　　　　　　　　　　　　　　　  法　官  黃俊明
以上正本證明與原本無異。
不得上訴。
                                      書記官  王韻雅
中　　華　　民　　國　　96　　年　　2 　　月　　2 　　日
附錄：本案論罪科刑法條全文
中華民國刑法第337條
意圖為自己或第三人不法之所有，而侵占遺失物、漂流物或其他
離本人所持有之物者，處5 百元以下罰金。
